臺灣板橋地方法院刑事判決　　　　　　　94年度訴字第1433號
公　訴　人　臺灣板橋地方法院檢察署檢察官
被　　　告　丙○○
指定辯護人　郭盈蘭律師
被　　　告　戊○○
選任辯護人　柯士斌律師
　　　　　　周彥憑律師
上列被告因違反槍砲彈藥刀械管制條例案件，經檢察官提起公訴
（94年度偵字第6330號），本院判決如下：
    主  文
丙○○未經許可，持有可發射子彈具有殺傷力之改造玩具手槍，
處有期徒刑年壹月，併科罰金新臺幣壹萬元，罰金如易服勞役
，以佰元即新臺幣玖佰元折算壹日。扣案改造玩具手槍壹枝（
槍枝管制編號0000000000，含彈匣一個）及子彈顆均沒收。
戊○○無罪。
    事  實
一、緣丙○○與戊○○於民國94年4 月12日凌晨2 時許偕己○○
    至位於台北縣板橋市南雅夜市附近之「總動員KTV 」徹夜飲
    酒唱歌，己○○於同日早上5 時許先行離去，丙○○與戊○○二人則遲至同日早上8 點多始離開該「總動員KTV 」，並
    搭乘車號不詳之計程車欲返回戊○○位於臺北縣板橋市○○
    路138 號之住處；丙○○、戊○○二人上車後均坐於該計程
    車後座，戊○○靠於椅背休息；丙○○則發現該計程車前座
    座位底下有一只他人所遺失之黑色包包，竟萌生意圖為自己
    不法所有之犯意，於該計程車抵達目的地後（即臺北縣板橋
    市○○路138 號附近），在下車時順手將之取走，並侵占入
    己。嗣丙○○於下車後始告知戊○○（被訴未經許可，持有
    可發射子彈具有殺傷力之改造手槍、子彈罪嫌部分，另行諭
    知無罪判決，理由詳後述）剛才於計程車上拾獲黑色包包一
    只，二人乃商議持上開黑色包包至戊○○堂兄乙○○位於該
    處附近（即同路144 號）之住處查看該包包內有究有何物；
    惟乙○○當時正好外出吃早餐，並不在家。丙○○與戊○○
    二人乃於該處大聲叫門，並向附近之水果攤商甲○○查訪乙○○均不獲後，二人乃坐於乙○○住處門前之椅子上，丙○○並打開上開黑色包包，發現其中有改造貝瑞塔手槍一支（
    槍枝管制編號0000000000，含彈匣一個，彈匣中有改造子彈
    六顆），丙○○拿出把玩時不慎擊發一顆，擊中乙○○住處
    大門玻璃，致該玻璃破了一個洞（毀損部分未具告訴）。丙○○明知未經許可，不得持有可發射子彈具有殺傷力之改造
    槍枝與子彈，竟於發現上開槍彈可有效擊發子彈且具有殺傷
    力後，仍繼續持有前揭可發射子彈具有殺傷力之改造貝瑞塔
    手槍一支及具有殺傷力之改造子彈五顆，並將之攜回其位於
    同市○○路40巷7 弄3 號家中。嗣因案發現場附近之水果攤
    商甲○○見丙○○、戊○○二人酒後行為失常，恐滋事端，
    乃託人通報戊○○之父丁○○，丁○○得知其子戊○○酒後
    鬧事，一氣之下乃報警處理，經警追查後，丙○○乃於戊○○陪同下，攜上開改造手槍一支（含彈匣一個）及改造子彈
    五顆主動投案，嗣經警扣得前揭具有殺傷力之改造手槍一支
    （含彈匣一個）及具有殺傷力之改造子彈五顆（其中二顆經
    鑑驗試射後，只剩三顆具有殺傷力之子彈）。
二、案經臺北縣警察局海山分局報請臺灣板橋地方法院檢察署檢
    察官偵查起訴。
    理  由
壹、有罪部分：
一、上揭事實業據被告丙○○於警詢、偵查及本院審理中坦承不
    諱，核與證人即同案被告戊○○於本院所證情節相符，亦與
    證人己○○於本院證稱：94年4 月11日晚間丙○○、戊○○
    二人有找其本人去吃飯，吃完飯後一起坐計程車到一家「總
    動員KTV 」唱歌，丙○○、戊○○二人一面唱歌一面喝酒，
    喝得很多，其本人因為隔天還要上班，所以唱到隔天（即94
    年4 月12日）早上五點就先回家，其本人當天沒有看到丙○○、戊○○有帶任何包包去唱歌等語；證人甲○○於本院證
    稱：94年4 月12日早上其本人在中山公園前面擺攤賣水果，
    有看到丙○○、戊○○二人在乙○○家門口前逗留並叫門，
    彼二人也有來問其本人乙○○去那裡，二個人看起來都已經
    喝得有點醉，其本人後來有聽到呯一聲，不過不確定是槍聲
    還是中山公園後方寺廟的鞭砲聲，不過其本人有看到丙○○
    有拿一把槍在手上把玩等語；及證人乙○○於本院中證稱：
    其本人是戊○○的堂哥，丙○○是其兒子的同學，從小就認
    識，和戊○○、丙○○相處愉快，並無嫌隙，94年11月12
    日早上其本人開車出去吃早餐並不在家，是後來回家才聽說
    戊○○、丙○○有來找他，而且戊○○的父親丁○○還去報
    警等情節，互核均屬相符。此外，並有現場槍擊照片十幀、
    扣案槍枝、子彈照片四幀、扣押物品清單等件附卷可稽，及
    被告丙○○投案時所提出之改造玩具手槍一枝（含彈匣一個
    ）、改造子彈五顆扣案可資佐證；又上開扣案之改造手槍及
    改造子彈經送內政部警政署刑事警察局鑑驗後，認扣案改造
    貝瑞塔手槍一支（槍枝管制編號0000000000），係由仿BRET
    TA廠84型半自動手槍製造之玩具手槍換裝土造金屬槍管而成
    之改造手槍，機械性能良好，可擊發適用子彈，認具殺傷力
    ；改造子彈五顆，認均係改造子彈，均具直徑約9MM 之金屬
    彈頭，採樣二顆試射，均可擊發，認具殺傷力等情，有該局
    94年5 月6 日刑鑑字第0940058430號槍彈鑑定書存卷可按（
    見偵查卷第78-80 頁）。綜上事證，堪認被告丙○○前揭自
    白與事實相符，本件事證明確，被告丙○○上開犯行堪予認
    定。
二、核被告丙○○所為，係犯刑法第337 條之侵占遺失物罪，及
    犯槍砲彈藥刀械管制條例第8 條第4 項、第12條第4 項之未
    經許可，持有其他可發射子彈具有殺傷力之手槍罪及未經許
    可持有子彈罪。被告以一持有行為同時持有上開改造手槍及
    子彈，為想像競合犯；又其所犯侵占遺失物罪及上開持有槍
    彈罪間，有行為、結果之牽連關係，均應從一重之未經許可
    持有其他可發射子彈之手槍罪處斷。又公訴人雖僅就被告丙○○持有槍彈罪部分提起公訴，然檢察官就犯罪事實之一部
    起訴者，其效力及於全部，本件被告丙○○所犯侵占遺失物
    罪部分之犯罪事實雖未據檢察官起訴，然與前揭已起訴論罪
    科刑之未經許可，持有槍彈罪部分，有方法結果之牽連犯關
    係，已如前述，本院自應就屬於裁判上一罪之侵占遺失物罪
    部分一併加以裁判，附此說明。爰審酌被告丙○○係於搭乘
    之計程車時，無意中發現車上有他人遺失之包包，一時貪圖
    小利據為己有，嗣發現該包包內所藏置者為具有殺傷力之槍
    彈時，本應即時報警處理，詎其捨此不為，反而心存僥倖將
    槍彈攜回家中而無故持有之，其持有槍彈之行為具有高度之
    危險性，對社會治安影響非輕，所為殊非可取；惟被告於犯
    後尚知即時悔悟，主動攜帶槍彈向警方投案，坦承犯行，態
    度良好等一切情狀，從輕量處如主文所示之刑，並就罰金部
    分諭知易服勞役之折算標準，以資懲儆。又扣案改造玩具手
    槍一枝（槍枝管制編號0000000000，含彈匣一個）、改造子
    彈三顆（原有改造子彈六顆，經被告丙○○誤擊一顆，餘改
    造子彈五顆扣案，再取其中二顆試射後，已不具殺傷力，僅
    剩餘改造子彈三顆仍具殺傷力），均為違禁物，應依刑法第
    38 第1項第1 款規定，不問屬犯人與否沒收之。
貳、無罪部分：
一、公訴意旨另以：被告戊○○與乙○○為堂兄弟關係，不知何
    故產生嫌隙。詎被告戊○○與丙○○，均明知未經許可，不
    得持有槍枝，竟仍於94年4 月12日間，共同持有上開具殺傷
    力之改造手槍及子彈，騎乘車號為DCS-317 號輕機車至乙○○位於臺北縣板橋市○○路144 號住所前，叫囂「阿忠出來
    ！」，隨即由被告丙○○持上開槍枝，向乙○○前開住所大
    門玻璃射擊乙發。因認被告戊○○亦構成槍砲彈藥刀械管制
    條例第8 條第4 項、第12條第4 項之未經許可，持有其他可
    發射子彈具有殺傷力之手槍罪及未經許可，持有子彈罪云云
    。
二、按犯罪事實應依證據認定之，無證據不得認定其犯罪事實；
    又不能證明被告犯罪者，應諭知無罪之判決，刑事訴訟法第
    154 條第2 項、第301 條第1 項分別定有明文。又刑事訴訟
    上證明之資料，無論為直接或間接證據，均須達於通常一般
    之人均不致有所懷疑，而得確信其為真實之程度，始得據為
    有罪之認定，若其關於被告是否犯罪之證明未能達此程度，
    而有合理懷疑之存在，致使無從形成有罪之確信，根據「罪
    證有疑，利於被告」之證據法則，即不得遽為不利被告之認
    定，亦有最高法院76年度臺上字第4986號判例可稽。其以情
    況證據（即間接證據）斷罪時，尤須基於該證據在直接關係
    上所可證明之他項情況事實，本乎推理作用足以確證被告有
    罪，方為合法，不得徒憑主觀上之推想，將一般經驗有利被
    告之其他合理情況逕予排除，此觀諸最高法院32上字第67號
    判例意旨亦彰彰甚明。
三、起訴意旨認被告戊○○犯有上開未經許可，持有搶彈罪嫌，
    無非以被告丙○○、戊○○於警詢時供述，證人乙○○、丁○○及祕密證人二人於警詢、偵查之證詞為其論據，惟查：
    (一)祕密證人A1、A2及證人丁○○於94年4 月12日在警詢時所
      為之證言，為被告以外之人於審判外之陳述，依刑事訴訟
      法第159 條第1 項規定，並無證據能力；另證人丁○○、
      乙○○於94年5 月26日在偵查中所為之證言，依法應具結
      而未具結，依同法第158 條之3 規定，亦無證據能力，是
      本院自不能以上開證言作為論斷被告戊○○犯罪之依據，
      合先敘明。
    (二)起訴意旨雖認被告戊○○與乙○○係因不明原因產生嫌隙
      ，致被告戊○○夥同丙○○於94年4 月12日至乙○○上開
      住處開槍尋釁。惟查，本件被告戊○○、丙○○與乙○○
      素有往來，並無仇怨一節，已據證人乙○○於本院證稱：
      被告戊○○係其本人的堂弟，丙○○是鄰居，小時候就見
      過，戊○○與其本人常有來往，丙○○約每一、二個月會
      和戊○○到其本人家泡茶、聊天，被告二人與其本人關係
      不錯，並無口角爭執，其本人認為被告二人不可能到其本
      人家門前開槍示威，因為被告戊○○和其本人及其本人之
      子關係很好，被告丙○○和其本人的小孩以前也是同學等
      語明確（見本院卷第72-77 頁），核與被告戊○○、丙○○二人於警詢、偵查及本院中所供情節相符，自堪信為真
      。是本件被告二人與乙○○既無仇怨，衡情自無莫名其妙
      至乙○○家門前開槍示威之理，公訴意旨認被告二人係尋
      釁開槍，尚無確證可資證明。
    (三)再者，公訴意旨雖認被告二人係騎乘機車騎乘車號為DCS-
      317 號輕機車至臺北縣板橋市○○路144 號前之犯罪現場
      云云，但為被告二人所否認，並據辯稱彼二人係前日約己○○吃晚餐後，一同搭計程車至「總動員KTV 」唱歌飲酒
      ，後來己○○於94年4 月12日早上5 點多先走，被告二人
      於同日早上8 點多才搭乘計程車回家，在臺北縣板橋市○○路144 號前附近下車等語；核與證人己○○於本院審理
      中證稱：94年4 月11日晚間，被告二人有找其本人吃晚飯
      ，吃完飯後三人係搭乘計程車到「總動員KTV 」唱歌，直
      至94年4 月12日早上5 點多其本人先回家，被告二人則於
      該KTV 內繼續飲酒唱歌等情節相符（見本院卷第77-79 頁
      ）。且公訴人聲請傳喚之目擊證人甲○○於本院審理中亦
      證稱：其本人不知道被告二人是如何到現場，其本人不是
      忘記了，而是不知道；至於其本人在警詢中稱被告二人係
      騎機車到現場云云，是因為其本人當時看到被告二人的時
      候，有一台機車停在被告二人的前面，因此推測被告二人
      是騎車來的，但筆錄記的和他說的意思有出入等語明確（
      見本院卷第98、102 頁）。是公訴意旨認被告二人係「騎
      乘機車」至犯罪現場開槍一節，亦無實據可憑。
    (四)又本件槍擊發生之時，證人乙○○剛好出門，並不在家；
      證人己○○僅係案發前之凌晨時分與被告二人一同在「總
      動員KTV 」唱歌，案發當時並不在現場等情，業據證人乙○○、己○○二人到庭證述明確，是證人乙○○、己○○
      既未親自見聞本案發生情形，本院自無從依彼二人之證言
      認定被告戊○○有何持有槍彈之事實。
    (五)而證人甲○○於本院中則證稱：其本人係在案發現場附近
      中山公園前面賣水果，94年4 月12日當天有看到被告二人
      在乙○○門前叫門，被告二人也有到他（甲○○）的水果
      攤問「阿忠」在那裡，並不小心踢到水果攤，因為其本人
      在做生意，並沒有一直注意被告二人，不過其本人有看到
      被告丙○○手上拿一支手槍在把玩，後來其本人有聽到呯
      一聲，但不確定是槍聲還是鞭砲聲；其本人認識被告二人
      ，知道戊○○的父親是丁○○，有叫一個叫「盛仔」的人
      通知丁○○處理；其本人只有看到被告丙○○手上拿槍，
      並沒有看到被告戊○○有拿槍；後來其本人再注意到被告
      二人時，只看到被告戊○○坐在乙○○門口前的椅子上休
      息，那時就沒有看到被告丙○○等語明確（見本院卷第96
      -104頁）；核與同案被告丙○○供稱：系爭槍彈原本是放
      在其本人搭乘之計程車上的黑色包包內，嗣於下車後，由
      其本人撿到拿取的；本來其本人和戊○○二人是想去乙○○家看看包包內有什麼東西，但乙○○不在家，其本人和
      戊○○有叫門，也有到附近去問賣水果的人，後來其本人
      和戊○○坐在乙○○門前休息，把包包打開發現有一把手
      槍，以為是玩具手槍，拿起來把玩時卻不小心走火射了一
      發子彈，其本人就趕快回家了，從頭到尾被告戊○○都沒
      有拿過那把槍等情節相符（見本院卷第56-63 頁）。是依
      前開證人甲○○之證言及共同被告丙○○之供述相互勾稽
      以觀，仍不足以證明被告戊○○有何共同持有前開槍彈之
      犯行。
    (五)至證人甲○○（即祕密證人A2）於警詢中之證言，亦係證
      稱其本人僅看到被告丙○○持有上開手槍，被告戊○○在
      旁叫門等語（見偵查卷第31-33 頁），與其在本院審理中
      所為前開證言大旨並無出入，是證人甲○○前揭於警詢時
      之證言並無何特別可信之情形，應無例外賦與證據能力之
      必要，附此說明。
    (六)至被告丙○○與戊○○就其二人於案發當日搭乘計程車時
      ，二人所坐位置一節；及證人己○○於94年4 月12日早上
      5 時許先行離開「總動員KTV 」時，被告丙○○是否拿錢
      給己○○坐計程車等情，所供情節有所出入；惟審酌94年
      4 月12日早上當時被告二人徹夜飲酒已達數小時之久，渠
      等於酒後就事件之細節記憶不清，致所供述情節稍有出入
      ，亦在情理之中。且上開稍有出入之供述情節，均屬情況
      證據而已，與被告戊○○被訴未經許可，持有槍彈罪之犯
      罪構成要件無涉，故被告二人此部分所供縱與實情稍有出
      入，亦難因而憑此推斷被告戊○○有公訴人所指之犯行。
四、綜上調查，本件並無積極證據可資證明被告戊○○確有公訴
    人所指與被告丙○○共同持有槍彈之犯行，被告戊○○辯稱
    其本人並未持有槍彈，亦無與被告丙○○有何共同持有槍彈
    之犯意聯絡及行為分擔等語，應堪採信；此外復查無其他證
    據可證明被告戊○○確有上揭犯行，因不能證明被告戊○○
    犯罪，自應為被告戊○○無罪之諭知。
、據上論斷，應依刑事訴訟法第301 條第1 項、第299 條第1
    項前段、槍彈藥刀械管制條例第8 條第4 項、第12條第4 項
    ，刑法第11條前段、第337 條、第55條、第42條第1 項、第
    38條第1 項第1 款，罰金罰鍰提高標準條例第2 條，現行法
    規所定貨幣單位折算新台幣條例第2條，判決如主文。
本案經檢察官林俊儀到庭執行職務。
中　　華　　民　　國　　94　　年　　11　　月　　30　　日
                  刑事第五庭審判長法　官  陳坤地
                                  法  官  李麗珠
                                  法  官  許映鈞
以上正本證明與原本無異。
如不服本判決，應於送達後10日內向本院提出上訴狀（須附繕本
）。
                                  書記官　呂苗澂
中　　華　　民　　國　　94　　年　　11　　月　　30　　日
附錄本案論罪科刑法條全文：
中華民國刑法第337條
意圖為自己或第三人不法之所有，而侵占遺失物、漂流物或其他
離本人所持有之物者，處五百元以下罰金。
槍砲彈藥刀械管制條例第8條
未經許可，製造、販賣或運輸鋼筆槍、瓦斯槍、麻醉槍、獵槍、
空氣槍或第4 條第1 項第1 款所定其他可發射金屬或子彈具有殺
傷力之各式槍砲者，處無期徒刑或5 年以上有期徒刑，併科新臺
幣1 千萬元以下罰金。
未經許可，轉讓、出租或出借前項所列槍枝者，處5 年以上有期
徒刑，併科新臺幣1 千萬元以下罰金。
意圖供自己或他人犯罪之用，而犯前二項之罪者，處無期徒刑或
7 年以上有期徒刑，併科新臺幣1 千萬元以下罰金。
未經許可，持有、寄藏或意圖販賣而陳列第1 項所列槍枝者，處
3 年以上10年以下有期徒刑，併科新臺幣700 萬元以下罰金。
第 1 項至第 3 項之未遂犯罰之。
槍砲彈藥刀械管制條例第12條
未經許可，製造、販賣或運輸子彈者，處1 年以上7 年以下有期
徒刑，併科新台幣500 萬元以下罰金。
未經許可，轉讓、出租或出借子彈者，處6 月以上5 年以下有期
徒刑，併科新台幣300 萬元以下罰金。
意圖供自己或他人犯罪之用，而犯前二項之罪者，處3 年以上10
年以下有期徒刑，併科新台幣700 萬元以下罰金。
未經許可，持有、寄藏或意圖販賣而陳列子彈者，處5 年以下有
期徒刑，併科新台幣300 萬元以下罰金。
第 1 項至第 3 項之未遂犯罰之。
